臺灣臺中地方法院刑事判決
111年度交易字第670號
公  訴  人  臺灣臺中地方檢察署檢察官
被      告  陳孟邦


上列被告因公共危險案件，經檢察官提起公訴（111年度速偵字
第1688號），被告於審理中就被訴事實為有罪之陳述，本院裁定
行簡式審判程序，判決如下：
    主    文
陳孟邦駕駛動力交通工具而吐氣所含酒精濃度達每公升零點二五
毫克以上，累犯，處有期徒刑柒月。
    犯罪事實
一、陳孟邦於民國111年4月9日(起訴書誤載為114年，經公訴檢察
    官當庭更正)晚間10時許，在其位於臺中市○○區○○路000巷00
    號之住處內，飲用高粱酒1杯後，雖經稍事休息，惟體內酒
    精仍未退盡，吐氣所含酒精濃度仍達每公升0.25毫克以上，其
    明知酒後不得駕駛動力交通工具，竟仍基於公共危險之犯意，
    於翌(10)日上午9時30分許，騎乘車牌號碼000-000號普通重
    型機車上路。嗣於同年月10日上午9時35分許，為警發現其於
    臺中市豐原區永康路與永康路213巷口違規闖越紅燈，遂上
    前攔查，而於臺中市○○區○○路000號前將其攔停，發現其酒
    味濃厚，經警施以吐氣酒精濃度測試，於同年月10日上午9時3
    9分許，測得其吐氣所含酒精濃度達每公升0.88毫克而查獲。
二、案經臺中市政府警察局豐原分局報告臺灣臺中地方檢察署(
    下稱臺中地檢署)檢察官偵查起訴。
    理    由
一、本案被告陳孟邦所犯係死刑、無期徒刑、最輕本刑為3年以
    上有期徒刑以外之罪，被告就被訴事實為有罪之陳述，經告
    知簡式審判程序之旨，並聽取公訴人、被告之意見後，本院
    認為適宜而依刑事訴訟法第273條之1第1項規定，裁定進行
    簡式審判程序，且依同法第273條之2、第159條第2項之規定
    ，不適用同法第159條第1項傳聞法則有關限制證據能力之相
    關規定，亦不受同法第161條之2、第161條之3、第163條之1
    及第164條至170條規定之限制，合先敘明。
二、上開犯罪事實，業據被告於警詢、偵訊、本院審理時均坦承
    不諱(見偵卷第41至47、87至88頁，本院卷第31、36至40頁)
    ，復有臺中市政府警察局豐原分局111年4月10日中市警豐分
    偵字第1110019755號刑事案件報告書、111年4月10日職務報
    告、臺中市政府警察局豐原分局當事人酒精測定紀錄表、舉
    發違反道路交通管理事件通知單、臺中市政府警察局豐原分
    局酒駕源頭管制分析表、車輛詳細資料報表、證號查詢機車
    駕駛人資料（見偵卷第19至21、39、61至63、69至71頁）附
    卷可稽，且本案被告經警測得呼氣中酒精濃度為每公升0.88
    毫克，已達刑法第185條之3第1項第1款所定吐氣所含酒精濃
    度達每公升0.25毫克以上之標準，足徵被告之自白確與事實
    相符，堪予採認，應依法論科。
三、論罪科刑：
 (一)核被告所為，係犯刑法第185條之3第1項第1款之駕駛動力
     交通工具而吐氣所含酒精濃度達每公升0.25毫克以上罪。
 (二)按刑法第47條第1項有關累犯加重本刑部分，不生違反憲法
     一行為不二罰原則之問題。惟其不分情節，基於累犯者有
     其特別惡性及對刑罰反應力薄弱等立法理由，一律加重最
     低本刑，於不符合刑法第59條所定要件之情形下，致生行
     為人所受之刑罰超過其所應負擔罪責之個案，其人身自由
     因此遭受過苛之侵害部分，對人民受憲法第8條保障之人身
     自由所為限制，不符憲法罪刑相當原則，牴觸憲法第23條
     比例原則。於此範圍內，有關機關應自本解釋公布之日起2
     年內，依本解釋意旨修正之。於修正前，為避免發生上述
     罪刑不相當之情形，法院就該個案應依本解釋意旨，裁量
     是否加重最低本刑，司法院釋字第775號解釋文參照。是法
     官應於個案量刑裁量時具體審認被告有無特別惡性及對刑
     罰反應力薄弱之情。查，本案起訴書已載明及公訴檢察官
     亦當庭主張被告構成下列累犯之事實，且起訴書復載明請
     依刑法第47條第1項規定酌情加重其刑，及公訴檢察官當庭
     主張被告前案同屬醉態駕車之公共危險犯行，犯罪之罪質
     、手段與法益侵害結果均相同，認本案有加重其刑之必要
     等語(見本院卷第38至39頁)，而本院審理時就此業經踐行
     調查、辯論程序。茲被告前因公共危險案件，經本院以108
     年度豐交簡字第940號判決判處有期徒刑3月確定，再因公
     共危險案件，經本院以108年度豐交簡字第952號判決判處
     有期徒刑4月確定，前開二案經以109度聲字第63號裁定定
     應執行刑為有期徒刑6月確定，於109年2月27日易科罰金執
     行完畢；又因公共危險案件，經本院以109年度豐交簡字第
     246號判決判處有期徒刑6月確定，於109年6月8日易科罰金
     執行完畢等情，有被告之全國刑案資料查註表、臺灣高等
     法院被告前案紀錄表、臺灣高等法院在監在押全國紀錄表
     、臺灣高等法院疑似累犯簡列表、本院108年度豐交簡字第
     940號刑事簡易判決、本院108年度豐交簡字第952 號刑事
     簡易判決、臺中地檢署檢察官108 年度速偵字第5461號聲
     請簡易判決處刑書、本院109年度聲字第63號刑事裁定、本
     院109年度豐交簡字第246號刑事簡易判決、臺中地檢署檢
     察官109年度偵字第5849號聲請簡易判決處刑書在卷可參(
     見本院卷第41至51、55至73頁)。則被告受有期徒刑執行完
     畢，5年以內故意再犯本案有期徒刑以上之罪，為累犯；本
     院審酌被告前因公共危險犯罪經徒刑執行完畢後，理應產
     生警惕作用，卻再犯本案相同犯罪，足認被告之法遵循意
     識及對刑罰之感應力均屬薄弱，且本件加重其刑，並無司
     法院大法官釋字第775號解釋意旨所指可能使被告所受刑罰
     超過其應負擔罪責之疑慮，應有依刑法第47條第1項規定加
     重其刑之必要，爰依前開規定加重其刑。
 (三)爰以行為人之責任為基礎，審酌被告除前揭構成累犯之酒
     駕犯行外，尚曾於96年間，因酒後不能安全駕駛致交通危
     險罪案件，經法院論罪科刑確定等節，有前揭臺灣高等法
     院被告前案紀錄表附卷可參，足見被告未能以法規禁令（
     尤其係禁止酒後駕車）作為行止規範，具不遵法紀之品行
     ；暨在政府長期透過媒體傳播等途徑加以強力宣導下，明
     知酒後駕車具有相當之社會危害性，竟仍心存僥倖，捨棄
     等待體內酒精完全代謝、搭乘親友所駕車輛、計程車、公
     眾交通工具等替代方案，而在注意力、反應力均因飲用酒
     類以致顯著減弱之狀況下，執意騎乘普通重型機車上路，
     行經市區道路，對其他用路人之人身及財產安全造成危險
     ，幸未發生致人死傷或毀損他人財物之實害，即經員警攔
     檢查獲，並測得吐氣所含酒精濃度高達每公升0.88毫克，
     所為應予非難。惟考量被告遭查獲後坦承犯行之犯後態度
     ，及其自陳專科畢業之智識程度、離婚、與父母親同住、
     打零工、家中僅有被告在工作(見本院卷第39頁)等一切情
     狀，量處如主文所示之刑，以示懲儆。 
據上論斷，應依刑事訴訟法第273條之1第1項、第299條第1項前
段，刑法第185條之3第1項第1款、第47條第1項，刑法施行法第1
條之1第1項，判決如主文。
本案經檢察官翁嘉隆提起公訴，檢察官黃元亨到庭執行職務。
中　　華　　民　　國　　111 　年　　5 　　月　　31　　日
                  刑事第三庭    法  官  吳孟潔
以上正本證明與原本無異。
如不服本判決應於收受送達後20日內向本院提出上訴書狀，並應
敘述具體理由；其未敘述上訴理由者，應於上訴期間屆滿後20日
內向本院補提理由書（均須按他造當事人之人數附繕本）「切勿
逕送上級法院」。 
                                書記官  林育蘋
中　　華　　民　　國　　111 　年　　5 　　月　　31　　日
附錄論罪科刑法條
刑法第185條之3第1項第1款
駕駛動力交通工具而有下列情形之一者，處 3 年以下有期徒刑
，得併科 30 萬元以下罰金：
一、吐氣所含酒精濃度達每公升零點二五毫克或血液中酒精濃度
    達百分之零點零五以上。